臺灣臺北地方法院刑事判決　　　　　　　93年度訴字第1706號
公　訴　人　臺灣臺北地方法院檢察署檢察官
被　　　告　丙○○
上列被告因詐欺案件，經檢察官提起公訴（93年度偵字第17735
號、93年度偵緝字第1223號），嗣於本院準備程序進行中，被告
先就被訴事實為有罪之陳述，經裁定適用簡式審判程序，判決如
下：
    主  文
丙○○連續幫助常業詐欺，處有期徒刑壹年。
    事  實
一、丙○○明知真實姓名年籍不詳、自稱「詹文生」之成年男子
    等成年人，為基於意圖為自己不法所有之犯意聯絡而以虛構
    事實詐欺他人，使該他人陷於錯誤匯款至其事先準備之人頭
    帳戶而提領款項，並恃此為生，以詐欺為常業之詐欺集團，
    竟仍基於幫助該詐欺集團常業詐欺之概括犯意，以每本銀行
    帳戶存摺新台幣（下同）1000元、郵政儲金存摺3000元之代
    價，先後於附表1所示時間、地點交付如附表所示之存摺與
    「詹文生」，「詹文生」所屬詐欺集團成員於取得上開存摺
    後，即基於前開常業詐欺之犯意聯絡，先於民國92年9月18
    日下午6時許以電話向乙○○冒充係中華電信股份有限公司
    （下稱中華電信公司）客服部人員、交通部郵政總局票務中
    心「陳課長」、「張主任」等人，妄稱乙○○之電信保證金
    可以自動櫃員機轉帳方式退還，使乙○○陷於錯誤，依該詐
    欺集團成員指示，於同日下午6時28分許，前往其住處附近
    之土地銀行澎湖技術學院自動櫃員機（澎湖縣馬公市○○路
    300號）操作自其第一商業銀行000-00-000000號帳戶轉帳
    159萬5808元至丙○○如附表1所示編號2之帳戶內；次於同
    年月30日，再向甲○○○冒充係中華電信公司職員「鄭淑惠
    」，妄稱甲○○○之電信保證金可以自動櫃員機轉帳方式退
    還，使甲○○○陷於錯誤，依該詐欺集團成員指示，於同日
    下午3時許，前往其住處附近之彰化銀行大同分行自動櫃員
    機（臺北市大同區○○○路○段199號）操作自其彰化銀行00
    00-00-00000-0號帳戶內轉帳14萬7802元至丙○○如附表1所
    示編號9之帳戶內，以上款項再由詐欺集團成員轉帳至其他
    人頭帳戶（轉帳、提領過程詳如附表2所示）後以提款卡提
    領完畢，嗣經乙○○、甲○○○察覺有異，向警報案而循線
    查獲丙○○。
二、案經臺北市政府警察局大同分局移送臺灣士林地方法院檢察
    署移轉暨臺北市政府警察局移送臺灣臺北地方法院檢察署檢
    察官偵查起訴，嗣於本院準備程序進行中，丙○○先就被訴
    事實為有罪之陳述，經裁定適用簡式審判程序。
    理  由
一、訊之被告丙○○對於上開犯罪事實均坦承不諱，核與證人即
    被害人乙○○、甲○○○證述內容相符，並有卷附乙○○之
    匯款交易明細表影本17紙、甲○○○彰化銀行0000-00-0000
    0-0號帳戶交易明細表、如附表1所示被告帳戶帳戶明細表、
    如附表2所示陳豐翔等人帳戶往來明細表、詐欺集團成員以
    提款卡在如附表2所示銀行自動櫃員機提領款項之監視器照
    片40幀在卷可稽，堪信被告自白與事實相符。自稱「詹文生
    」、真實姓名年籍不詳之成年男子向被告大量收購存摺、並
    以多人分別冒稱係中華電信公司客服部人員、交通部郵政總
    局票務中心「陳課長」、「張主任」、中華電信公司職員「
    鄭淑惠」等人之方式向乙○○、甲○○○等人施詐，於詐得
    乙○○、甲○○○等人匯款進入被告帳戶內，又以轉帳至其
    他7個人頭帳戶後始提款，足見其分工細膩、顯係有組織、
    大規模、欲長期性進行之詐欺集團性犯罪，顯有恃此為生，
    以詐欺為常業之犯意聯絡，被告出售之帳戶存摺達9個之多
    ，對於此一集團之常業詐欺故意，自亦有所認識而仍基於幫
    助之犯意而為本件連續幫助犯行。綜上所述，本件事證明確
    ，被告犯行堪以認定，應依法論科。
二、核被告所為，係犯刑法第30條第1項前段、第340條之幫助常
    業詐欺罪。自稱「詹文生」、真實姓名年籍不詳之成年男子
    與其他詐欺集團所屬成員就上開常業詐欺犯行，有犯意聯絡
    及行為分擔，均為共同正犯。被告係基於幫助詐欺集團常業
    詐欺之意思，而為本件交付存摺之行為，為幫助犯，爰依刑
    法第30條第2項之規定，減輕其刑。又被告多次幫助犯行，
    時間緊接、方法相近、觸犯構成犯罪要件相同之罪名，顯係
    基於概括犯意，應依連續犯之規定論以一罪，依法加重其刑
    ，並依法先加後減之。爰審酌被告出售存摺達9本之多，不
    思此舉將造成無辜他人財物大量損失、助長社會上益形嚴重
    之此種詐欺犯罪、其犯罪之目的、動機、手段、所生危害甚
    鉅、嗣後雖坦承犯行，然嗣後並未賠償被害人損失，其犯後
    態度等一切情狀，量處如主文所示之刑。
據上論斷，應依刑事訴訟法第273條之1第1項、第299條第1項前
段，刑法第56條、第30條第1項前段、第340條、第30條第2項，
判決如主文。
本案經檢察官許祥珍到庭執行職務
中　　華　　民　　國　　94　　年　　4　　月　　21 　　日
　　　　　　　　　刑事第十二庭  法　官　張永宏
以上正本證明與原本無異。
如不服本判決，應於判決送達後10日內，向本院提出上訴狀。
　　　　　　　　　　　　　　　　書記官　楊灥
中　　華　　民　　國　　94　　年　　4　　月　　21 　　日
附錄本件論罪科刑之法條全文
刑法第340條
以犯第339條之罪為常業者，處一年以上七年以下有期徒刑，得
併科五萬元以下罰金。
附表1
┌──┬──────┬────────┬───────┐
│編號│交付時間    │交付地點        │出售存摺之行庫│
│    │            │                │、帳號        │
├──┼──────┼────────┼───────┤
│  1 │92年9月12日 │臺北車站客運站  │臺北北門郵局  │
│    │            │                │局號000000-0  │
│    │            │                │帳號000000-0  │
├──┼──────┼────────┼───────┤
│  2 │92年9月15日 │同上            │第一商業銀行大│
│    │            │                │稻埕分行      │
│    │            │                │00000000000   │
├──┼──────┼────────┼───────┤
│  3 │92年9月17日 │桃園縣內壢火車站│復華商業銀行景│
│    │            │                │美分行        │
│    │            │                │0000000000000 │
├──┼──────┼────────┼───────┤
│  4 │同上        │同上            │大眾商業銀行板│
│    │            │                │橋分行        │
│    │            │                │000000000000  │
├──┼──────┼────────┼───────┤
│  5 │同上        │同上            │華南商業銀行萬│
│    │            │                │華分行        │
│    │            │                │000000000000  │
├──┼──────┼────────┼───────┤
│  6 │92年9月18日 │臺北縣樹林火車站│中國國際商業銀│
│    │            │                │行大稻埕分行  │
│    │            │                │00000000000   │
├──┼──────┼────────┼───────┤
│  7 │同上        │同上            │中國信託商業銀│
│    │            │                │行            │
│    │            │                │000000000000  │
├──┼──────┼────────┼───────┤
│  8 │92年9月24日 │不詳            │聯邦商業銀行新│
│    │            │                │莊分行        │
│    │            │                │000000000000  │
├──┼──────┼────────┼───────┤
│  9 │92年9月26日 │台北市立和平醫院│臺灣中小企業銀│
│    │            │                │行            │
│    │            │                │00000000000   │
└──┴──────┴────────┴───────┘
